臺灣高等法院民事判決　　　　　　　　 94年度再易字第118號
再 審 原告　甲○○
訴訟代理人　吳彥鋒律師
　　　　　　田振慶律師
　　　　　　邱瑞元律師
再 審 被告　林文耀即千峰食品行
訴訟代理人　葉秀美律師
　　　　　　周珮琦律師
　　　　　　李玉海律師
上列當事人間請求返還租金事件，再審原告對於中華民國 94年7
月29日本院 94年度上易字第106號確定判決，提起再審，本院於
中華民國94年12月6日言詞辯論終結，判決如下：
    主  文
再審之訴駁回。
再審訴訟費用由再審原告負擔。
    事實及理由
一、再審原告主張：
  (一)再審被告向伊承租坐落於台北市○○街 ○段59號之建物﹙下
    稱系爭租賃物﹚，並訂有房屋租賃契約，租期自民國 91年9
    月26日起至96年9月25日止，共計5年。每月租金新台幣（下
    同）14萬元、押租金42萬元。
  (二)嗣本院 91年度上易字第567號民事判決，認定訴外人余漢卿
    為系爭租賃物之事實上處分權人。余漢卿並以該判決為執行
    名義，就系爭租賃物主張權利。
  (三)再審被告因認無法達成系爭租賃契約原訂之租賃目的，而終
    止系爭租賃契約，並訴請台灣板橋地方法院（93年度訴字第
    1079號）判決，再審原告應返還押租金與已兌現之租金票款
    共56萬元，及自 93年6月1日起至清償日止，按週年利率5％
    計算之利息，並返還再審被告如原一審確定判決附表所示支
    票 3紙，暨准供擔保為假執行；駁回再審原告之反訴。再經
    本院（94 年度上易字第106號）判決，上訴駁回確定。
  (四)惟本院確定判決，就再審原告所提本院93年度抗字第2104號
    裁定影本，漏未斟酌，亦未說明對該證物內容之判斷為何，
    而逕認定「系爭房屋係因法院執行而移轉占有於余漢卿實力
    支配下」之事實，對於判決顯有重大影響，有民事訴訟法第
    497 條再審理由。且原確定判決稱執行法院所謂「遷讓房屋
    部分業於93年5月3日執行完畢」之文義，應係指執行債務人
    確已遷出系爭房屋而言（執行法院之執行命令亦僅命戴莉玲
    「遷出」而非「遷讓」），並非指系爭租賃物已遷讓並移轉
    占有於余漢卿實力支配之下，原確定判決對此殊有誤會。
  (五)又再審被告於原確定判決法院審理時，並未主張系爭租賃物
    移轉於余漢卿實力支配之下，係因法院強制執行所致等語，
    原確定判決竟斟酌此等未經再審被告主張之事實，其適用法
    規顯有錯誤。
  (六)爰聲明求為廢棄原確定判決，改判再審被告於第一審之訴及
    假執行之聲請駁回；反訴部分，並命再審被告應給付再審原
    告28萬元及其法定利息，暨再審被告應將坐落台北市○○街
    ○ 段59號之建物，遷讓返還予再審原告等語。
二、再審被告則以：原審判決已調取台灣高等法院91年上易字第
    567號民事判決及台灣台北地方法院 93年執字第8472號等全
    部卷宗，原審法院並無漏未斟酌重要證物，至於證據取捨，
    本為原審法院之職權，並非適用法規顯有錯誤，本件再審並
    無理由等語，資為抗辯。
三、按取捨證據認定事實屬於第二審法院之職權，若其認定並不
    違背法令，即不許任意指摘其認定不當（最高法院28年上字
    第1515號判例參照）。本院確定判決於判決理由，業經說明
    本件事證已臻明確，兩造其餘攻擊防禦方法（包括依民法第
    263條、第259條之主張）及未經援用之證據，經審酌後認與
    本判決結果不生影響，爰不一一論述（本院確定判決理由九
    參照）。況再審原告於前審所提本院93年度抗字第2104號裁
    定，係以再審原告並非該強制執行案件之當事人，不得就該
    執行案件聲明異議，故駁回再審原告之異議，而非就事實為
    認定，並無拘束之效力，是本院確定判決，就再審原告所提
    上開證據業經說明對該證物，經審酌後認與確定判決結果不
    生影響，有如前述，且其取捨證據，並不違背法令，再審原
    告指摘原確定判決漏未斟酌其所提上開證據，即非實在。
四、次按民事訴訟法第 388條規定，所謂除別有規定外，法院不
    得就當事人未聲明之事項為判決。係指民事訴訟採不干涉主
    義，凡當事人所未聲明之利益，不得歸之於當事人而為訴外
    之裁判言。而民事訴訟法第 496條第1項第1款所謂適用法規
    顯有錯誤，係指確定判決所適用之法規顯然不合於法律規定
    ，或與現尚有效之判例、解釋顯然違反者而言，不包括認定
    事實錯誤、取捨證據失當、判決不備理由及在學說上諸說併
    存致發生法律上見解歧異等情形在內。本件再審被告於93年
    8月30日原確定判決第一審（93年度訴字第 1079號返還押租
    金等事件）審理時主張：「（原告訴訟代理人）我們繼續占
    有不是因為跟被告的租賃關係存續中，而是因為執行法院命
    我們交出，我們也交出，我們再跟新的所有權人余漢卿另訂
    新租約。」；再審被告於94年6月10日原確定判決審理時，
    亦自認「（上訴人訴訟代理人）確實是有到現場履勘，執行
    完畢係應指訴外人戴莉玲已經遷出，而不是甲○○。」；於
    本院94年度上易字第106號返還押租金等事件，94年2月25日
    上午10時30分之準備程序中，再審被告主張：「系爭租賃標
    的因屬違章建築，無法辦理保存登記，因無重建未登記謄本
    得知何人為真正所有權人，而僅能由事實上之處分權人認定
    何人為真正所有權人。依 91年上易字第567號民事判決，其
    判決主文如果要真正遷出，要將房子還給真正有權利人即為
    余漢卿。後來我們又與余漢卿另訂租賃契約，合法占有使用
    ，不用將房屋返還上訴人。」等語，有各該筆錄可稽，從而
    ，本院確定判決就系爭租賃物是否業經執行法院執行完畢，
    點交予余漢卿之事實，自應依證據本於職權而為審認，故原
    確定判決認定『執行法院嗣核發債權憑證時，並於「執行受
    償情形」欄註明：遷讓房屋部分業於93年5月3日執行完畢等
    文義。余漢卿嗣於93年10月25日所具聲請狀亦不否認遷讓交
    還房屋日即93年5月3日，此業經本院調上開執行卷核閱無訛
    ，足見系爭房屋確因法院執行而移轉占有於余漢卿之實力支
    配下。是被上訴人原審所陳：因為執行法院命我們交出，我
    們也交出，我們再與新的所有權人余漢卿另訂新租約，並非
    基於與被告租賃關係繼續占有等語，參酌其提出 93年5月25
    日經公證之租賃契約書（與余漢卿所訂），應屬非虛』（本
    院確定判決理由五參照）等所為取捨證據，認定事實，並不
    生就再審被告所未聲明之事項或未主張之事實為判決之情形
    ，自與適用法規顯有錯誤有間，再審原告指摘原判決此部分
    不當云云，即無可取。從而，再審原告執此提起
    本件再審之訴，為無理由，應予駁回。
五、本件事證已臻明確，兩造其餘之陳述及其攻擊防禦方法，經
    審酌核與判決結果不生影響，不再一一論述，併此敘明。
據上論結，本件再審之訴為無理由，依民事訴訟法第78條，判決
如主文。
中　　華　　民　　國　　94　　年　　12　　月　　27　　日
                  民事第九庭  審判長法　官  吳景源
　　　　　　　　      　　　    　　法　官  鄭威莉
　　　　　　　　      　　　　    　法　官  連正義
正本係照原本作成。
不得上訴。
中　　華　　民　　國　　94　　年　　12　　月　　29　　日
　　　　　　　　　　　　　　　　　　書記官  張永中
